【裁判字號】    98,抗,159
【裁判日期】    980812
【裁判案由】    假處分
【裁判全文】
臺灣高等法院臺南分院民事裁定  98年度抗字第159號
抗  告  人  乙○○
訴訟代理人  林俊生  律師
相  對  人  甲○○
上列抗告人因與相對人甲○○間聲請假處分事件，對於中華民國
98年5月27日臺灣嘉義地方法院所為98年度裁全字第738號裁定，
提起抗告，本院裁定如下：
    主  文
抗告駁回。
抗告訴訟費用新臺幣壹仟元由抗告人負擔。
    理  由
一、抗告人抗告意旨略以：(一)相對人主張訴外人許嘉慶欠其借款
    新臺幣（下同）387,456 元，迄未償還，並提出法院之債權
    憑證為憑，故相對人請求之標的，乃為借款之償還，係屬金
    錢請求，非金錢以外之請求，依民事訴訟法第532條第1項、
    及最高法院31年抗字第709、714號判例、78年度臺抗字第39
    號判決意旨，對於請求之標的係金錢之給付，自不得依假處
    分以保全其強制執行，乃原裁定竟准許本件假處分之聲請，
    顯於法有違。(二)參酌最高法院42年臺抗字第38號判例、及83
    年臺抗字第319 號判決意旨，足知債權人之本案請求，如已
    裁判確定，因其自己對於債務人現在或將來已無訴訟繫屬可
    言，故假處分之聲請，即不應准許。本件相對人係對訴外人
    許嘉慶有借款債權，該債權已有確定裁判存在，前經強制執
    行拍賣訴外人許嘉慶之財產，經執行法院認拍賣無實益，而
    依強制執行法第80條之1第1項撤銷查封執行，而核發債權憑
    證予相對人，是相對人之借款債權，其本案請求顯已有確定
    之執行名義存在，現在或將來不可能再發生訴訟繫屬由法院
    裁判其本案請求，且該借款債權之債務人係許嘉慶並非抗告
    人，該借款債權之本案請求對象既非抗告人，則爾後相對人
    對抗告人亦無本案請求之訴訟繫屬可言，即不應准許相對人
    假處分之聲請，原裁定未察及此，誤准其假處分之聲請，於
    法有違，至為明顯。(三)依民事訴訟法第533條準用第526條第
    1 項結果，關於假處分之請求及原因亦應釋明，且參照最高
    法院96年度臺抗字第543 號裁定意旨，債權人如未先釋明假
    處分之請求及原因，縱其陳明就債務人所應受之損害願供擔
    保，亦不得命為假處分。本件相對人就假處分之請求內容為
    何？亦即相對人對抗告人有何債權內容可請求，相對人不僅
    未釋明，且假處分之原因亦未釋明，而假處分之原因欠缺釋
    明，並為原裁定所是認，自不能因相對人陳明願供擔保，以
    代假處分之請求及原因之釋明，即准許其假處分之聲請，原
    裁定亦未察及此，遽依相對人之聲請而准許假處分，亦於法
    有違。(四)況相對人與抗告人間並無任何債權債務關係存在，
    抗告人係於民國（下同）98年5月6日，以總價280萬元向前
    手吳振村購買門牌嘉義縣鹿草鄉下麻村下半天9-2號房屋，
    及坐落嘉義縣鹿草鄉○○○段半天小段70、86地號土地，而
    居住於此，至前手吳振村與訴外人許嘉慶間如何買賣上揭房
    地？及訴外人許嘉慶與相對人間有何債權債務關係？原即與
    抗告人無關。相對人與抗告人間既無本案之債權債務關係存
    在，爾後自無訴訟繫屬可言，相對人聲請本件之假處分，及
    原裁定准其聲請，自均屬不當，爰抗告求廢棄原裁定云云。
二、按債權人就金錢請求以外之請求，欲保全強制執行者，得聲
    請假處分；假處分，非因請求標的之現狀變更，有日後不能
    強制執行，或甚難執行之虞者，不得為之，民事訴訟法第53
    2 條定有明文。又債權人聲請法院為假處分，應就其對債務
    人有金錢以外之請求及有假處分之原因（指請求標的之現狀
    變更，其有日後不能強制執行，或甚難執行之虞者），提出
    可供法院即時調查之證據而為相當之釋明。債權人如已提出
    釋明，但其釋明尚有不足者，經債權人陳明願供擔保或法院
    認為適當者，法院亦得定相當之擔保，命供擔保後為假處分
    。又「證明」與「釋明」在構成法院之心證上程度未盡相同
    ，所謂「證明」，乃當事人提出之證據方法，足使法院產生
    堅強之心證，可以完全確信其主張為真實而言，而所謂「釋
    明」，則為當事人提出之證據，未能使法院達於確信之程度
    ，僅在使法院得薄弱之心證，信其事實上之主張大概為如此
    者而言，二者非性質上之區別，而係份量上之不同。又假處
    分係保全強制執行方法之一種，原為在本案請求尚未經判決
    確定以前，預防將來債權人勝訴後，因請求標的之現狀變更
    ，有日後不能強制執行或甚難執行之虞者而設，至債權人聲
    請假處分所主張之權利，債務人對之有所爭執者，應於現在
    或將來有訴訟繫屬時，請求法院為本案之判決，以資解決，
    尚非聲請假處分時，先應解決之問題，亦有最高法院69年臺
    抗字第72號判例意旨足參。
三、經查本件相對人主張抗告人與訴外人許嘉慶、吳振村間，接
    續以通謀虛偽交易買賣系爭不動產，蓄意造成訴外人許嘉慶
    無其他財產可供查扣償還，致訴外人許嘉慶向相對人借款債
    務387,456 元迄今未能償還，其移轉登記行為有害相對人之
    債權，若不即時實施假處分，日後有難以執行之虞，並提出
    債權憑證、土地及建物登記謄本、異動索引、不動產買賣契
    約書、西北房屋仲介辦公處所現場照片、嘉義市房屋仲介網
    網路資料、中華電信公司嘉義營運處行動電話受信通信記錄
    查詢結果、房地產標的現況說明書、及原法院98年度補字第
    207 號民事裁定、繳納裁判費各影本等件以為釋明，且陳明
    如尚有不足，願供擔保以代釋明，請求就抗告人之系爭不動
    產予以假處分。經核相對人主張之上揭事實，相對人前已對
    訴外人許嘉慶之財產聲請強制執行在案，嗣經執行法院以執
    行結果無實益，於97年12月29日核發債權憑證後，訴外人許
    嘉慶旋於98年1 月10日以買賣為原因，將系爭不動產移轉登
    記予訴外人吳振村，吳振村繼於98年5 月20日再以買賣而移
    轉登記予抗告人，則以訴外人許嘉慶、吳振村及抗告人間如
    此相近之交易行為，造成訴外人許嘉慶資產重大變化，已與
    常情不符，且相對人已向原法院對訴外人許嘉慶、吳振村及
    抗告人，起訴請求塗銷系爭不動產所有權移轉登記，預防將
    來相對人本案訴訟勝訴後，因請求標的之現狀變更，有日後
    不能強制執行或甚難執行之虞，有保全請求標的之現狀必要
    之釋明，應已足使本院就本件請求及假處分之原因，產生微
    弱之心證，信其事實上之主張大概如此，尚非欠缺釋明，而
    係釋明不足，且相對人亦陳明願供擔保以補釋明之不足，則
    揆之上揭說明，法院自得定相當之擔保，命供擔保後准為假
    處分。原法院為此乃定相當之擔保，命相對人供擔保後，准
    為假處分，經核認事用法並無不合。抗告意旨指稱相對人未
    就本件請求及假處分之原因釋明云云，已非可採。另抗告意
    旨指稱相對人與其債務人許嘉慶間之債務關係乃借款債權，
    係屬金錢請求，抗告人非本案請求之對象，無本案訴訟繫屬
    之可言，應不得為假處分乙節，因本件相對人係主張抗告人
    與訴外人吳振村、許嘉慶等人間，就系爭不動產為通謀虛偽
    買賣，而請求塗銷該不動產之所有權移轉登記，自屬金錢請
    求以外之請求，而相對人既係以抗告人應塗銷系爭不動產所
    有權移轉登記為本案請求，其本案請求之對象自為抗告人無
    誤，抗告人猶抗辯相對人與訴外人許嘉慶間之借款關係已取
    得執行名義，應無本案請求訴訟繫屬之可能云者，亦有所誤
    解。至抗告意旨指稱訴外人吳振村、許嘉慶間為如何之買賣
    ，與抗告人無涉部分，核屬本案訴訟之實體範疇，依上揭最
    高法院判例意旨，尚非本件假處分之保全程序所得審酌。
四、綜上所述，相對人已就本件假處分之請求及原因為相當之釋
    明，相對人復陳明願就抗告人所受之損害供法院所定之擔保
    以補足之，原法院准其所請，核無不合。抗告意旨猶執上揭
    情詞，指摘原裁定不當，求予廢棄，為無理由，應予駁回。
五、據上論結，本件抗告為無理由，應依民事訴訟法第495條之1
    第1項、第449條第1項、第95條、第78條，裁定如主文。
中    華    民    國    98    年    8    月     12    日
                  民事第四庭  審判長法  官  王惠一
                                    法  官  蘇重信
                                    法  官  林永茂
上為正本係照原本作成。
不得抗告。
中    華    民    國    98    年    8    月     12    日
                                    書記官  謝素嬿


司法院資訊處製作；財團法人民間司法改革基金會備份。
